臺灣高雄地方法院民事判決　　　　　　　 96年度訴字第878號
原　　　告　臺灣銀行股份有限公司
法定代理人　己○○
訴訟代理人　丙○○
複　代理人　乙○○
　　　　　　甲○○
被　　　告　丁○○
　　　　　　戊○○
當事人間請求清償借款事件，本院於民國96年8 月22日言詞辯論
終結，判決如下：
    主  文
被告丁○○應給付原告新臺幣陸佰萬元，及其中新臺幣貳佰萬元
，自民國九十五年十一月七日起至民國九十六年一月十七日止，
按週年利率百分之三點一計算之利息，及自民國九十六年一月十
八日起至清償日止，按週年利率百分之四點一計算之利息，暨自
民國九十五年十二月九日起至清償日，其逾期在六個月以內者，
按上開利率百分之十，逾期超過六個月者，按上開利率百分之二
十計算之違約金；另外新臺幣肆佰萬元，自民國九十五年十一月
七日起至民國九十六年一月十七日止，按週年利率百分之二點九
零九計算之利息，及自民國九十六年一月十八日起至清償日止，
按週年利率百分之四點五五九計算之利息，暨自民國九十五年十
二月九日起至清償日止，其逾期在六個月以內者，按上開利率百
分之十，逾期超過六個月者，按上開利率百分之二十計算之違約
金。如對其財產強制執行而無效果時，由被告戊○○給付之。
原告其餘之訴駁回。
訴訟費用由被告負擔。
    事實及理由
一、被告經合法通知，均未於言詞辯論期日到場，經核均無民事
    訴訟法第386 條各款所列情形，爰依原告之聲請，由其一造
    辯論而為判決。
二、原告主張：被告丁○○於民國94年6 月7 日邀同被告戊○○
    為保證人，分別向原告借款新臺幣（下同）200 萬元（下稱
    第1 筆借款）及400 萬元（下稱第2 筆借款），借款期間均
    為20年，均自94年6 月7 日起至114 年6 月7 日止，於撥款
    後前3 年為寬限期按月繳息，第4 年起分204 期，每月1 期
    ，依年金法按月於每月7 日平均攤還本息。其中第1 筆借款
    ，利息按訂約日中華郵政股份有限公司（現更名為臺灣郵政
    股份有限公司，下稱郵政公司）二年期定期儲金機動利率加
    碼週年利率0.875%，郵政公司二年期定期儲金機動利率調整
    時，自調整日起，按調整後之郵政公司二年期定期儲金機動
    利率加計原約定加碼週年利率後之利率計息，嗣政府如修訂
    本專案貸款之計息標準或被告丁○○實際支付利率之訂定標
    準時，自政府規定之應施行日起，改按新計息標準或新訂之
    被告丁○○實際支付利率予以計息。上開利息，由政府固定
    補貼按週年利率0.125%計算之利息，被告丁○○負擔按借款
    利率扣減補貼利率後之利率計算之利息。惟一經政府停止補
    貼利息時，被告丁○○應自停止補貼利息之日，按約定之借
    款利率，自行負擔全部利息，依約視為全部到期並經原告轉
    列催收款項時，自轉列催收款項之日起，利息及遲延利息，
    其利率改按轉列催收款項日之郵政二年期儲金機動利率加原
    約定加碼週年利率並加週年利率1%，固定計算。另外第2 筆
    借款，自撥款日起，第一、二年，按訂約日原告定儲利率指
    數週年利率加個別加碼週年利率0.682%訂定，第三年起，按
    訂約日原告定儲利率指數週年利率加個別加碼利率1.332%訂
    定。定儲利率指數週年利率調整時，自調整後之第一個應繳
    款日起，按調整後之定儲利率指數週年利率加原約定個別加
    碼週年利率計息，依約視為全部到期並經原告轉列催收款項
    時，自轉列催收款項之日起，利息及遲延利息，其利率改按
    轉列催收款項日之定儲利率指數加原約定第3 年之個別加碼
    週年利率並加週年利率1%，固定計算。且第1 筆借款及第2
    筆借款，均約定被告丁○○對於原告之任何一宗債務不依約
    清償或攤還本金時，視為全部到期，且逾期在6 個月以內者
    ，按約定利率之10% ，逾期超過6 個月部分，按約定利率之
    20% 計付違約金。被告丁○○於借款後，就系爭第1 筆借款
    及系爭第2 筆借款，均僅清償至95年11月6 日應分期繳納之
    本金或利息，即未依約清償，嗣於95年11月26日對於原告另
    負之信用卡債務，亦未依約清償，原告乃依兩造間之約定，
    主張系爭第1 筆借款及系爭第2 筆借款，均於95年12月8 日
    視為全部到期，迄今系爭第1 筆借款及系爭第2 筆借款，尚
    如主文第1 項所示之本金、利息及違約金尚未清償，爰依消
    費借貸及保證之法律關係，提起本訴，並聲明求為判決：被
    告丁○○應給付原告600 萬元，及其中200 萬元，自95年11
    月7 日起至96年1 月17日止，按週年利率3.1%計算之利息，
    及自96年1 月18日起至清償日止，按週年利率4.13% 計算之
    利息，暨自95年12月9 日起至清償日，其逾期在6 個月以內
    者，按上開利率10% ，逾期超過6 個月者，按上開利率20%
    計算之違約金；另外400 萬元，自95年11月7 日起至96年1
    月17日止，按週年利率2.909%計算之利息，及自96年1 月18
    日起至清償日止，按週年利率4.629 % 計算之利息，暨自95
    年12月9 日起至清償日止，其逾期在6 個月以內者，按上開
    利率10% ，逾期超過6 個月者，按上開利率20% 計算之違約
    金。如對其財產強制執行而無效果時，由被告戊○○給付之
    。
三、被告經合法通知，均未於言詞辯論期日到場，亦未提出書狀
    為任何聲明或陳述。
四、原告主張之事實，業據提出與其所述相符之放款借據、小額
    貸款全部查詢、利率資料、催收款項帳等影本各2 份、國際
    信用卡帳戶停用明細表、持卡人所有帳單明細各1 份為證，
    被告對於原告主張之事實，已於相當時期受合法之通知，而
    於言詞辯論期日不到場，亦未提出準備書狀爭執，依民事訴
    訟法第280 條第3 項、第1 項規定，視同自認，原告主張之
    事實，自堪信為真正。
五、按稱消費借貸者，謂當事人一方移轉金錢或其他代替物之所
    有權於他方，而約定他方以種類品質、數量相同之物返還之
    契約；借用人應於約定期限內，返還與借用物種類、品質、
    數量相同之物；遲延之債務，以支付金錢為標的者，債權人
    得請求依法定利率計算之遲延利息，但約定利率較高者，仍
    從其約定利率；當事人得約定債務人於債務不履行時，應支
    付違約金，民法第474 條第1 項、第478 條前段、第233 條
    第1 項、第250 條第1 項分別定有明文。次按，稱保證者，
    謂當事人約定，一方於他方之債務人不履行債務時，由其代
    負履行責任之契約；保證債務，除契約另有訂定外，包含主
    債務之利息、違約金、損害賠償及其他從屬於主債務之負擔
    ；保證人於債權人未就主債務人之財產強制執行而無效果前
    ，對於債權人得拒絕清償，民法第739 條、第740 條、第74
    5 條分別定有明文。再按，利息雖採機動利率計算，惟於全
    部債務視為到期時，即應依視為到期日當時之利率計算，縱
    令債務人於全部債務視為到期後，又清償部分債務，因視為
    到期日並不因事後清償部分債務而改變，仍應依視為到期日
    當時之利率計算利息。查本件丁○○因未依約清償另欠原告
    之信用卡債務，依其與原告間之約定，系爭第1 筆借款及系
    爭第2 筆借款之債務，均視為全部到期，揆諸前開規定及說
    明，原告本於消費借貸之法律關係，請求被告丁○○給付系
    爭第1 筆借款及系爭第2 筆借款尚欠之本金，及以系爭第1
    筆借款及系爭第2 筆借款債務之視為到期日即95年12月8 日
    當時之二年期定期儲金機動利率及原告定儲利率指數，據以
    計算之利息及違約金，亦即如主文第1 項所示之金額，自屬
    有據，原告就系爭第1 筆借款，自96年1 月18日起至清償日
    止，請求按週年利率4.13% 計算利息及據以計算違約金，就
    系爭第2 筆借款，自96年1 月18日起至清償日止，請求按週
    年利率4.629%計算利息及據以計算違約金，則屬無據。次查
    ，被告戊○○為被告丁○○向原告所借上開2 筆借款債務之
    保證人，依前開規定，對於前開2 筆借款債務，於原告就主
    債務人即被告丁○○之財產強制執行而無效果時，亦應負清
    償之責任。從而，原告請求被告丁○○給付如主文第1 項所
    示之本金、利息及違約金，如對其財產執行而無效果時，由
    被告戊○○給付之，為有理由，應予准許。逾此部分之請求
    ，為無理由，應予駁回。
六、據上論結，本件原告之訴為一部有理由，一部無理由，依民
    事訴訟法第385 條第1 項前段、第79條、第85條第1 項前段
    ，判決如主文。
中　　華　　民　　國　　96　　年　　8 　　月　　24　　日
                  民事第三庭  法　官　伍逸康
以上正本證明與原本無異。
如不服本判決，應於送達後20日內，向本院提出上訴狀並表明上
訴理由，如於本判決宣示後送達前提起上訴者，應於判決送達後
10日內補提上訴理由書（須附繕本）。
中　　華　　民　　國　　96　　年　　8 　　月　　24　　日
                              書記官  林雯琪
